【裁判字號】    97,財管,31
【裁判日期】    970603
【裁判案由】    選任遺產管理人
【裁判全文】
臺灣臺南地方法院民事裁定              97年度財管字第31號
聲  請  人  華固建設股份有限公司
法定代理人  乙○○
代  理  人  林峻立律師
            趙相文律師
上列聲請人聲請為被繼承人甲○選任遺產管理人事件，本院裁定
如下：
    主      文
選任財政部國有財產局臺灣南區辦事處臺南分處為被繼承人甲○
之遺產管理人。
聲請程序費用新臺幣壹仟元由被繼承人甲○之遺產負擔。
    理      由
一、按繼承人均拋棄其繼承權者，準用關於無人承認繼承之規定
    ，民法第1176條第6項定有明文。繼承開始時，繼承人之有
    無不明，而不能依民法第1177條選定遺產管理人時，得由利
    害關係人聲請法院選任之。次按繼承人因故不能管理遺產，
    或未委任遺產管理人，被繼承人亦無遺囑指定者，得由利害
    關係人聲請法院選任遺產管理人，民法第1178條第2項、非
    訟事件法第154條第1項分別定有明文。揆諸前揭規定意旨，
    於繼承人皆拋棄其繼承權，無人繼承時，亦應許利害關係人
    聲請法院選任遺產管理人，俾為遺產之處置。
二、本件聲請意旨略以：緣被繼承人甲○（女，民國9年5月15日
    生，88年1月19日死亡，身分證統一編號：Ｚ000000000號，
    最後住所：臺南市○區○○街110號）係坐落臺北市○○區
    ○○段二小段697-1地號（面積2平方公尺）土地所有權人，
    其應有部分四分之一，該等土地業經列入「臺北市○○區○
    ○段二小段559-5地號等83筆土地更新單元都市更新事業權
    利變換計畫」，因該筆土地未達最小分配面積單元基準，依
    都市更新權利變換實施辦法第7-2條規定，權利變換範圍內
    土地所有權人及合法建築物所有權人，於權利變換後未受土
    地及建築物分配或不願參與分配者，其應領之補償金於發放
    或提存後，由實施者列冊送請主管機關囑託登記機關辦理所
    有權移轉登記。聲請人係前開都市更新案件實施者，需依法
    將被繼承人甲○應受領之補償金，由被繼承人甲○之繼承人
    領取或依法提存。然查，被繼承人甲○於88年1月19日業已
    死亡，無人辦理繼承迄今已逾9年，依聲請人查知，被繼承
    人林繼之繼承人均已亡故而無繼承人，又無遺產管理人以資
    管理被繼承人甲○名下之土地應有部分，以致聲請人無從將
    被繼承人甲○應得之現金補償交付被繼承人甲○之繼承人或
    提存，進而無法辦理系爭土地之所有權移轉登記手續，為保
    障聲請人之權益，爰依法聲請選定財政部國有財產局臺灣南
    區辦事處臺南分處為被繼承人甲○之遺產管理人等語。
三、經查：聲請人主張之上開事實，業據其提出被繼承人及其父
    母兄弟姊妹之除戶戶籍謄本、土地登記謄本、臺北市○○區
    ○○段二小段559- 5地號等83筆土地更新單元都市更新事業
    權利變換計畫節本為證，聲請人之主張堪信為真實。次查被
    繼承人甲○之繼承人均已過世，而聲請人依都市更新權利變
    換實施辦法規定，如土地未達最小分配面積單元基準，權利
    變換範圍內之土地所有權人及合法建築物所有權人，於權利
    變換後未受土地及建築物分配或不願參與分配者，有給付予
    權利人補償金之義務，故其以利害關係人聲請選任被繼承人
    之遺產管理人，核與上開規定並無不合，應予准許。
四、按公示催告期限屆滿，無繼承人承認繼承時，其遺產於清償
    債權，並交付遺贈物後，如有剩餘，歸屬國庫；又按非公用
    國有財產以財政部國有財產局為管理機關，民法第1185條、
    國有財產法第12條分別定有明文。查本件被繼承人甲○之繼
    承人皆已過世，而被繼承人甲○之遺產，無人承認繼承時，
    將於清償債權，交付遺贈物後，歸屬國庫，為使被繼承人甲
    ○遺產之處置順利進行，本院認選任財政部國有財產局臺灣
    南區辦事處臺南分處為被繼承人甲○之遺產管理人為適當。
五、依非訟事件法第157條，裁定如主文。
中    華    民    國    97    年    6     月     3    日
                      家事法庭    法  官  郭貞秀
以上正本證明與原本無異
如對本裁定抗告須於裁定送達後10日內向本院提出抗告狀
中    華    民    國    97    年    6     月     3    日
                                  書記官  鄭隆慶


司法院資訊處製作；財團法人民間司法改革基金會備份。
